【裁判字號】    99,交聲,4017
【裁判日期】    991126
【裁判案由】    聲明異議
【裁判全文】
臺灣臺中地方法院交通事件裁定        99年度交聲字第4012號
原處分機關  交通部公路總局臺中區監理所
異  議  人
即受處分人  蘇秀玉
上列異議人即受處分人因違反道路交通管理處罰條例案件，對於
交通部公路總局臺中區監理所所為如附表編號一至十所示之裁決
，聲明異議，本院裁定如下：
    主    文
異議均駁回。
    理    由
一、原處分意旨略以：異議人即受處分人蘇秀玉所有之如附表編
    號一至十所示之車牌號碼車輛，分別於如附表編號一至十所
    示之違規時間、違規地點，因如附表編號一至十所示之違規
    事由，分別經臺中縣警察局烏日分局（五件）、本所（一件
    ）、臺中縣警察局（一件）、臺中市警察局（一件）、臺中
    縣警察局清水分局（一件）、臺中市警察局第六分局（一件
    ），製開如附表編號一至十所示之違反道路交通管理事件通
    知單當場及逕行舉發。異議人未於期限內到案，本所遂以如
    附表編號一至十所示之裁決書裁處如附表編號一至十所示之
    罰鍰金額之處分。
二、聲明異議要旨略以：本人因家庭因素，早已沒有住家裡，汽
    車、機車都是我的名字，但因未收到通知與簽收，雖然是家
    裡有人簽收也未告知，能否請法外施恩，幫忙減少與分期，
    因為我很誠心誠意想要解決，雖然汽機車都不是我開的，有
    一些我也不會寫，希望能幫忙。又在以前，也在我郵局裡扣
    三、四萬多元了，是否是這些違規我也不知情，其他我也不
    會說等語（詳細內容見聲明異議狀所載）。
三、關於如附表編號一所示裁決書字號所為之處分部分：
（一）按違反道路交通管理處罰條例第十二條至第六十八條之規
      定之行為，由公路主管機關處罰；又受處分人，不服上開
      主管機關所為之處罰，得於接到裁決書之翌日起二十日內
      ，向管轄地方法院聲明異議；法院認聲明異議不合法律上
      之程式或異議權已經喪失者，應以裁定駁回之，道路交通
      管理處罰條例第八條第一項第一款、第八十七條第一項、
      道路交通事件處理辦法第十七條前段分別定有明文。因此
      ，提出聲明異議必須針對主管機關所為交通違規行為之裁
      決處分，若上開主管機關已撤銷其所為之裁決處分，自無
      交通聲明異議程序所規範之對象，從而即無聲明異議之必
      要，合先敘明。
（二）查本件受處分人蘇秀玉係因交通部公路總局臺中區監理所
      於九十九年十月七日以如附表編號一所示之裁決書，裁處
      如附表編號一所示之罰鍰金額，因而對該裁決處分向本院
      提出聲明異議。然本件經原處分機關表示：中監違字第裁
      六０－ＨＤ0000000號裁決書，本所依據交通部九
      十八年三月二十六日交路字第０九八０００二二一九號令
      訂定「使用牌照稅法與道路交通管理處罰條例涉及裁罰競
      合作業原則」、交通部九十八年十月二十七日交路字第０
      九八００四七０四四號函、財政部九十八年三月二十六日
      台財稅字第０九八０四五一六四七０號函、臺中縣地方稅
      務局九十九年十月十九日中縣稅法字第０九九二０七六九
      六二號函，第Ｂ五－一二九七號車，於九十九年三月十三
      日為警方以中縣警交字第ＨＤ0000000號違規通知
      單舉發使用他車牌照行駛案，查與使用牌照稅法有裁罰競
      合（其違反使用牌照稅法規定裁罰金額七萬七百三十元超
      過違規裁罰金額一萬零八百元），本所依規定撤銷中監違
      字第裁六０－ＨＤ0000000號裁決書，且於違規檔
      予以競結結案，該裁決書處分已不存在等語，此有交通部
      公路總局臺中區監理所對違反道路交通管理事件不服裁決
      聲明異議案件移送書在卷可稽。足見本件裁決書已不存在
      ，自無交通聲明異議程序所規範之對象，依據前開說明，
      其異議不合法律上之程式或異議權已經喪失，於法殊有未
      合，自應予以駁回。
四、關於如附表編號八所示裁決書字號所為之處分部分：
（一）按又汽車有牌照業經註銷，無牌照仍行駛者，處汽車所有
      人新臺幣三千六百元以上一萬零八百元以下罰鍰，並禁止
      其行駛；機器腳踏車有牌照業經註銷，無牌照仍行駛之違
      規事件，逾越應到案期限六十日以上，繳納罰鍰或逕行裁
      決處罰者，統一裁罰基準八千一百元，道路交通管理處罰
      條例第十二條第一項第八款及違反道路交通管理事件統一
      裁罰基準表分別定有明文。又按法院認為聲明異議無理由
      者，應以裁定駁回之，道路交通事件處理辦法第十八條亦
      規定甚明。
（二）經查，受處分人蘇秀玉所有之如附表編號八所示之違規車
      號之車輛於如附表編號八所示違規時間、違規地點，因如
      附表編號八所示之違規事由，經臺中縣警察局烏日分局龍
      井分駐所依違反道路交通管理處罰條例第十二條第一項第
      第八款規定舉發等情，為受處分人於聲明異議狀中所不爭
      執，並有上開舉發違反道路交通管理事件通知單一紙、車
      號查詢輕型機車車籍一份在卷可稽，是受處分人所有之如
      附表編號八所示之車輛有如附表編號八所示之違規事由，
      應堪認定。受處分人雖以未收到通知單，或家人簽收未告
      知等語置辯，惟查依臺中縣警察局烏日分局九十九年十月
      十九日中縣烏警字第０九九００二八二三三號函所示，臺
      中縣警察局中縣警交字第ＨＤ0000000號二張舉發
      違反道路交通管理事件通知書，於九十九年五月二十八日
      以大宗郵件第一八０七三九號掛號寄至受處分人之前揭戶
      籍地址即「臺中縣龍井鄉○○路○段三一五巷六十六弄二
      ０一號」。另查中華郵政股份有限公司豐原郵局九十九年
      十月二十七日豐郵字第０九九０００九五二二號函所示，
      有關臺中縣警察局烏日分局九十九年五月二十八日寄交「
      臺中縣龍井鄉○○路○段三一五巷六十六弄二０一號」蘇
      秀玉君第一八０七三九號（正確應為第一三七一０六號）
      掛號郵件送達情形，已於九十九年五月三十一日投妥，係
      由受處分人之尊翁林春木代收等情，有上揭臺中縣警察局
      烏日分局函、中華郵政股份有限公司豐原郵局函、中華郵
      政交寄大宗掛號函件執據及郵件簽收收據影本在卷足憑。
      揆諸前揭行政程序法第七十二條第一項前段、第七十三條
      第一項、第三項規定，上述舉發通知單於九十九年五月三
      十一日發生合法送達之效力，且於應到案日期（即為九十
      九年六月十日）前送達，受處分人以前詞置辯，自不足採
      。是受處分人所有之如附表編號八所示之違規車號車輛確
      有如附表編號八所示之違規事由。原處分機關依前揭道路
      交通管理處罰條例第十二條第一項第八款及違反道路交通
      管理事件統一裁罰基準表之規定，裁處受處分人如附表編
      號八所示之罰鍰金額，尚無違誤。從而，本案對於如附表
      編號八所示裁決書處分之聲明異議為無理由，自應將其異
      議駁回。
五、關於如附表編號二至七、九、十所示裁決書字號之處分部分
    ：
（一）按受處分人，不服道路交通管理處罰條例第八條主管機關
      所為之處罰，得於接到裁決書之翌日起二十日內，向管轄
      地方法院聲明異議；法院認聲明異議不合法律上之程式或
      異議權已經喪失者，應以裁定駁回之，道路交通管理處罰
      條例第八十七條第一項、道路交通事件處理辦法第十七條
      前段分別定有明文。又處理違反道路交通管理事件，有關
      文書送達之程式，依行政程式法之規定；送達，於應受送
      達人之住居所、事務所或營業所為之；於應送達處所不獲
      會晤應受送達人時，得將文書付與有辨別事理能力之同居
      人、受僱人或應送達處所之接收郵件人員。應受送達人或
      其同居人、受僱人、接收郵件人員無正當理由拒絕收領文
      書時，得將文書留置於應送達處所，以為送達；違反道路
      交通管理事件統一裁罰基準及處理細則第五條、行政程序
      法第七十二條第一項前段、第七十三條第一項、第三項亦
      有明定。
（二）查本件受處分人蘇秀玉自民國七十一年一月十三日起，已
      將戶籍遷入「臺中縣龍井鄉○○路○段三一五巷六十六弄
      二０一號」，迄今並無任何變更遷出紀錄，此有個人基本
      資料查詢結果一份附卷可稽，且受處分人於本件聲明異議
      狀中亦填載上址為其住處，足認該址即為受處分人之住所
      。而原處分機關交通部公路總局臺中區監理所分別於如附
      表編號二至七、九、十所示之裁決時間作成如附表編號二
      至七、九、十所示之裁決書後，委由郵政機關送達至受處
      分人之前揭戶籍地，於如附表編號二至七、九、十所示之
      裁決書送達日期，因不獲會晤受處分人，而將文書付與有
      辨別事理能力之同居人即受處分人之夫林春木收受。上述
      等情節有交通部公路總局臺中區監理所裁決書八件暨送達
      證書回證六件及中華民國郵政掛號郵件收件回執二件在卷
      可稽，是前開八件裁決書確已於如附表編號二至七、九、
      十所示之裁決書送達日期發生合法送達之效力。而本案受
      處分人遲至九十九年十月七日始具狀提出聲明異議，此有
      蓋印監理單位收文章之聲明異議狀及交通部公路總局臺中
      區監理所對違反道路交通管理事件不服裁決聲明異議案件
      移送書在卷可參，揆諸前揭法條之說明，是受處分人對於
      如附表編號二至七、九、十所示之裁決書聲明異議顯均已
      逾越前揭二十日之不變期間，其異議自均非適法，皆應予
      以駁回。
六、另受處分人聲明已有在其郵局存簿扣款三、四萬元，是否為
    本案之違規罰鍰及罰鍰是否可分期繳納云云。依交通部公路
    總局臺中區監理所對違反道路交通管理事件不服裁決聲明異
    議案件移送書所示，如附表編號二、四至七及九至十所示之
    裁決書均已依規定移送法務部行政執行署臺中行政執行處，
    辦理強制執行。是受處分人就其已被扣款三、四萬元部分及
    是否可分期繳納，或可與法務部行政執行署臺中行政執行處
    聯絡（地址：臺中市○區○○○路二段一００巷十六號；電
    話：00000000000），查詢已被扣款之繳納情形
    及商議可否聲請分期繳納，以減輕繳款負擔，受處分人就此
    聲明尚非本件所得審究，併予指明。
七、據上論斷，依道路交通管理處罰條例第八十七條第二項，道
    路交通事件處理辦法第十七條前段、第十八條，裁定如主文
    。
中    華    民    國    99    年    11    月    26    日
                  交通法庭  法  官  郭書豪
上正本證明與原本無異。
如不服本裁定，應於送達後五日內，向本院提出抗告狀。(須附
繕本)
                            書記官  陳美虹
中    華    民    國    99    年    11    月    26    日
附表：
┌──┬──────┬──────┬─────┬───────┬─────┐
│編號│舉發違規單號│違規事由    │違規時間  │裁決書字號    │裁決時間  │
│    ├──────┼──────┼─────┼───────┼─────┤
│    │            │舉發違反法條│違規地點  │              │裁決書送達│
│    │違規車號    │（道路交通管│          │罰鍰金額（新臺│日期      │
│    │            │理處罰條例）│          │幣）          │          │
├──┼──────┼──────┼─────┼───────┼─────┤
│1   │中縣警交字第│懸掛使用他車│99年3月13 │中監違字第裁  │99年10月7 │
│    │HD0000000號 │牌照行駛（禁│日15時40分│60-HD0000000  │日        │
│    │            │駛）        │          │號            │          │
│    ├──────┼──────┼─────┼───────┼─────┤
│    │B5-1297號自 │第12條第1項 │臺中縣沙田│10,800元（牌照│99年10月7 │
│    │用小客車    │第5款       │路5段99號 │已於94年12月2 │日        │
│    │            │第12條第2項 │前        │日逾檢註銷）  │          │
├──┼──────┼──────┼─────┼───────┼─────┤
│2   │中縣警交字第│使用註銷牌照│95年3月25 │中監違字第裁  │95年9月1日│
│    │HB0000000號 │行駛公路（禁│日10時10分│60-HB0000000  │          │
│    │            │駛）        │          │號            │          │
│    │            │行照逾期（  │          │              │          │
│    │            │93.07.20）  │          │              │          │
│    ├──────┼──────┼─────┼───────┼─────┤
│    │B5-1297號自 │第12條第1項 │臺中縣沙田│10,800元，並牌│95年9月4日│
│    │用小客車    │第4款       │路        │照扣繳        │          │
│    │            │第12條第2項 │          │              │          │
├──┼──────┼──────┼─────┼───────┼─────┤
│3   │中監車字第  │該車不依限參│93年9月13 │中監違字第裁  │94年12月2 │
│    │000000000   │加期於93年7 │日        │00-000000000號│日        │
│    │            │月20日參加定│          │              │          │
│    │            │期（臨時）檢│          │              │          │
│    │            │驗，於定檢日│          │              │          │
│    │            │期六個月以上│          │              │          │
│    │            │者，罰鍰並註│          │              │          │
│    │            │銷期牌      │          │              │          │
│    ├──────┼──────┼─────┼───────┼─────┤
│    │B5-1297號自 │第17條第1項 │臺中區監理│本案罰鍰已繳納│94年12月7 │
│    │用小客車    │            │所        │，牌照自94年12│日        │
│    │            │            │          │月2日起註銷   │          │
├──┼──────┼──────┼─────┼───────┼─────┤
│4   │中縣警交字第│使用註銷牌照│92年10月24│中監違字第裁  │94年10月7 │
│    │HB0000000號 │行駛公路（禁│日12時33分│60-HB0000000  │日        │
│    │            │駛）        │          │號            │          │
│    │            │92.7.24註銷 │          │              │          │
│    ├──────┼──────┼─────┼───────┼─────┤
│    │X6-6712號自 │第12條第1項 │臺中縣沙田│21,600元，並牌│94年10月11│
│    │用小貨車    │第4款       │路5段     │照扣繳        │日        │
│    │            │第12條第2項 │          │              │          │
├──┼──────┼──────┼─────┼───────┼─────┤
│5   │中縣警交字第│行車限速70公│91年11月30│中監違字第裁  │94年8月22 │
│    │HA0000000號 │里，經測時速│日00時36分│60-HA0000000  │日        │
│    │            │85公里，超速│          │號            │          │
│    │            │15公里未滿20│          │              │          │
│    │            │公里        │          │              │          │
│    ├──────┼──────┼─────┼───────┼─────┤
│    │X6-6712號自 │第40條第1項 │臺一線    │4,800元       │94年8月25 │
│    │用小貨車    │            │167.5 公里│              │日        │
├──┼──────┼──────┼─────┼───────┼─────┤
│6   │中縣警交字第│騎機車未戴安│93年4月13 │中監違字第裁  │95年1月19 │
│    │HB0000000號 │全帽，經警示│日14時25分│60-HB0000000  │日        │
│    │            │意攔停，並告│          │號            │          │
│    │            │知停車不服稽│          │              │          │
│    │            │查取締加速駛│          │              │          │
│    │            │離現場      │          │              │          │
│    ├──────┼──────┼─────┼───────┼─────┤
│    │GU7-607號普 │第31條第6項 │臺中縣龍井│13,000元      │95年1月26 │
│    │通重型機車  │第60條第1項 │鄉○○路與│              │日        │
│    │            │            │新興路口  │              │          │
├──┼──────┼──────┼─────┼───────┼─────┤
│7   │中市警交字第│不依標誌標線│91年7月30 │中監違字第裁  │94年7月26 │
│    │G00000000號 │號誌指示（兩│日11時46分│60-G00000000  │日        │
│    │            │段式左轉）  │          │號            │          │
│    ├──────┼──────┼─────┼───────┼─────┤
│    │GU7-607號普 │第48條第1項 │臺中市環中│3,600元       │94年7月29 │
│    │通重型機車  │第2款       │路與朝馬二│              │日        │
│    │            │            │街口      │              │          │
├──┼──────┼──────┼─────┼───────┼─────┤
│8   │中縣警交字第│牌照業經註銷│99年5月26 │中監違字第裁  │99年10月7 │
│    │HD0000000號 │無牌照仍行駛│日16時25分│60-HD0000000  │日        │
│    │            │道路        │          │號            │          │
│    ├──────┼──────┼─────┼───────┼─────┤
│    │VTS-502號輕 │第12條第1項 │臺中縣龍井│8,100元       │99年10月7 │
│    │型機車      │第8款       │鄉○○路2 │              │日        │
│    │            │            │段75 巷口 │              │          │
├──┼──────┼──────┼─────┼───────┼─────┤
│9   │中縣警交字第│機器腳踏車駕│91年9月15 │中監違字第裁  │96年6月27 │
│    │H00000000號 │駛人未依規定│日12時53分│60-H00000000  │日        │
│    │            │戴安全帽    │          │號            │          │
│    │            │違反處罰條例│          │              │          │
│    │            │之行為，拒絕│          │              │          │
│    │            │停車接受稽查│          │              │          │
│    │            │而逃逸      │          │              │          │
│    ├──────┼──────┼─────┼───────┼─────┤
│    │MS2-676號普 │第31條第6項 │臺中縣沙鹿│6,500元       │96年7月3日│
│    │通重型機車  │第60條第1項 │鎮        │              │          │
├──┼──────┼──────┼─────┼───────┼─────┤
│10  │中市警交字第│未裝置後視鏡│91年8月18 │中監違字第裁  │96年6月27 │
│    │GB0000000號 │            │日2時20分 │60-GB0000000  │日        │
│    │            │            │          │號            │          │
│    ├──────┼──────┼─────┼───────┼─────┤
│    │MS2-676號普 │第16條第1項 │臺中市西屯│1,800元       │96年7月3日│
│    │通重型機車  │第2款       │路與東大路│              │          │
│    │            │            │口        │              │          │
└──┴──────┴──────┴─────┴───────┴─────┘

司法院資訊處製作；財團法人民間司法改革基金會備份。
